【裁判字號】    90,易,4284
【裁判日期】    901204
【裁判案由】    違反能源管理法
【裁判全文】
臺灣高雄地方法院刑事判決                          九十年度易字第四二八四號
    公  訴  人  臺灣高雄地方法院檢察署檢察官
    被      告  甲○○
右列被告因違反能源管理法案件，經檢察官提起公訴（八十九年度偵字第二七五七五
號），本院判決如左：
    主  文
甲○○未經許可而經營中央主管機關指定之能源產品之銷售業務，處有拘役伍拾日，
如易科罰金，以佰元折算壹日。
汽油壹仟壹佰公升、金屬儲油槽壹只、加油機具（含加油槍）壹組、計油表一個、新
台幣一千一百元，均沒收。
    事  實
一、甲○○明知未經中央主管機關許可，不得經營中央主管機關指定為能源產品之汽
    油銷售業務，竟於八十九年十二月月五日向姓名年籍不詳綽號「財仔」成年男子
    盤讓位於高雄縣鳳山市○○路一八０之一號旁之私設加油站（含金屬儲油槽、加
    油槍、計油表等器具），並向「財仔」以每公升新台幣（下同）十四元價格購入
    汽油後，自翌日即八十九年十二月六日九時起，未經中央主管機關許可，擅自在
    上址經營經中央主管機關指定為能源產品─汽油銷售業務，以每公升十五點六元
    之價格銷售予不特定之人，藉此牟利。嗣於當日十三時四十分許，適有營業計程
    車司機邱延修在該處向甲○○購買汽油，於甫加油完畢，旋即為警查獲，並扣得
    甲○○所有營業用之汽油一千一百公升、加油機具（含加油槍）一組及金屬儲油
    槽一只，另有營業用之計油表一個及當日營業所得一千一百元等物（此部分未據
    扣押）。
二、案經內政部警政署保安警察第二總隊第五大隊第一中隊移送臺灣高雄地方法院檢
    察署檢察官偵查起訴。
    理  由
一、右揭事實，業據被告甲○○供承在卷，核與查獲當時在場之加油司機邱延修於警
    訊時陳述第一次向被告購買汽油等情節相符，並有被告所有供其銷售所用之汽油
    一千一百公升、加油機具（含加油槍）一組及金屬儲油槽一只扣案可佐，又扣案
    油品，經送請中國石油股份有限公司煉製研究所化驗結果，認其本質雖未符合經
    濟部經８８能字第八八四六二二一九號公告能源產品認定基準之「汽油」規範之
    第一項規格，但加入車中用之於火星著火式內燃機作為燃料時即符合「汽油」之
    第三項規格，屬能源管理法第一章第二條第一項所稱「石油及其產品」，亦有經
    濟部取締違法經營油品會報執行小組高雄執行分組九十年二月二日高處（九十）
    高執字第九００二００二九號函及所附之檢驗報告各一份在卷可稽，而查獲現場
    尚有計算加油數量、價格之計油表照片附於警訊卷可稽，被告亦自陳伊當日營業
    所得為一千一百元等語在卷可按，足認被告確有於右揭時地未經許可經營汽油銷
    售業務之事實，洵屬無誤。本件事證明確，被告犯行，洵堪認定。
二、按汽油為行政院經濟部公告指定之能源產品，其輸入、輸出、生產、銷售業務非
    經中央主管機關許可不得經營，能源管理法第六條第二、三項規定甚明。被告未
    經許可經營汽油銷售業務，核其所為，係犯能源管理法第二十條之一未經許可而
    經營中央主管機關指定之能源產品銷售業務罪。審酌被告經營儲油場加油業務，
    侵害能源之健全管制，又未有適當保存方法，極易因油料爆炸造成公共危險，惟
    念其販售汽油時間尚短，對於能源之供需尚未造成鉅大危害，及其犯後坦承犯行
    ，態度良好，且前未有犯罪前科，素行良好，有台灣高等法院被告全國前案紀錄
    表及臺灣高雄地方法院檢察署刑案資料查註記錄表各一紙在卷可按等一切情狀，
    量處如主文所示之刑，併諭知易科罰金之折算標準。當場查扣之汽油一千一百公
    升，為被告未經許可銷售之能源產品，應依能源管理法第二十條之一後段規定併
    予宣告沒收，扣案之加油機具（含加油機）一組、金屬油槽一只，則均係被告所
    有供犯罪所用之物，業據其供明在卷，另查獲現場尚有計算加油數量、價格之計
    油表一個，有警訊卷所附之照片可稽，此亦為被告所有供其非法經營汽油銷售業
    務所用之機具，要屬無疑，又被告自違法經營汽油銷售業務起至查獲時止，其營
    業所得已有一千一百元之數額，亦據其自陳在卷，此部分金額為被告犯罪所得之
    物，亦屬明確，雖該計油表及營業所得金錢，未據警員一併扣押，惟既無證據證
    明均已滅失或花用殆盡，自應與前揭扣案機具等物，均併依刑法第三十八條第一
    項第二款、第三款規定宣告沒收。
三、末按刑法第四十一條有關易科罰金之規定，於被告行為後，已於九十年一月十日
    經公布修正為刑法第四十一條第一項，並於同年月十二日生效，其得易科罰金之
    適用範圍，由原來犯最重本刑三年以下有期徒刑之罪，而受六個月以下有期徒刑
    或拘役之宣告，修正為最重本刑五年以下有期徒刑之罪，而受六個月以下有期徒
    刑或拘役之宣告，本件被告所犯之前揭能源管理法第二十條之一罪名，其最重本
    刑為一年以下有期徒刑之罪，在上開條文修正前即屬得易科罰金之案件，不因該
    條文之修正而影響被告得易科罰金之權益及折算標準，自應適用修正後之新法規
    定，附此敘明。
據上論斷，應依刑事訴訟法第二百九十九條第一項前段，能源管理法第二十條之一，
刑法第十一條、第四十一條第一項、第三十八條第一項第二款、第三款，罰金罰鍰提
高標準條例第二條，判決如主文。
中      華      民      國    九十      年     十二     月      四      日
                                    台灣高雄地方法院刑事庭
                                        法  官  陳淑卿
右正本證明與原本無異。
如不服本判決，應於判決送達後十日內，向本院提出上訴狀。
                                        書記官  陳朝宗
中      華      民      國    九十      年     十二     月      四      日
附錄本判決論罪法條：
能源管理法第二十條之一：
未經許可而經營中央主管機關指定之能源產品之輸入、輸出、生產、銷售業務者，處
一年以下有期徒刑、拘役或科或併科新台幣拾萬元以下罰金，並得沒收其輸入、輸
出、生產、銷售之產品。


司法院資訊處製作；財團法人民間司法改革基金會備份。
